【裁判字號】    97,審交易,287
【裁判日期】    971104
【裁判案由】    過失傷害
【裁判全文】
臺灣高雄地方法院刑事判決           97年度審交易字第287號
公  訴  人  臺灣高雄地方法院檢察署檢察官
被      告  甲○○
上列被告因過失傷害案件，經檢察官提起公訴（97年度偵字第15
493 號），本院判決如下：
    主  文
甲○○無罪。
    理  由
一、公訴意旨略以：被告甲○○於民國96年12月24日中午12時40
    分許，騎乘車牌號碼M6L-237 號重型機車，沿高雄縣大社鄉
    ○○路120 巷旁圳溝便道由西往東方向行駛，行經大社路12
    0 巷24號前時，本應注意汽車行駛時，駕駛人應注意車前狀
    況，並隨時採取必要之安全措施，而依當時情況並無不能注
    意之情事，竟疏未注意車前狀況，致撞及由告訴人乙○○所
    騎乘，沿大社路120 巷由東往西方向直行之車牌號碼2JL-26
    7 號重型機車，造成告訴人人車倒地，並受有左股骨幹骨折
    之傷害，因認被告涉犯刑法第284 條第1 項前段之過失傷害
    罪嫌。
二、按被告未經審判證明有罪確定前，推定其為無罪；犯罪事實
    ，應依證據認定之，無證據不得認定犯罪事實。又不能證明
    被告犯罪者，應諭知無罪之判決，刑事訴訟法第154 條、第
    301 條第1 項分別定有明文。次按，認定犯罪事實所憑之證
    據，雖不以直接證據為限，間接證據亦包括在內，然而無論
    直接證據或間接證據，其為訴訟上之證明，須於通常一般人
    均不致有所懷疑，而得確信其為真實之程度者，始得據為有
    罪之認定，倘其證明尚未達到此一程度，而有合理之懷疑存
    在時，即難遽採為不利被告之認定，最高法院著有76年臺上
    字第4986號判例可資參照。又依刑事訴訟法第161 條第1 項
    規定，檢察官就被告犯罪事實，應負舉證責任，並指出證明
    之方法。因此，檢察官對於起訴之犯罪事實，應負提出證據
    及說服之實質舉證責任。倘其所提出之證據，不足為被告有
    罪之積極證明，或其指出證明之方法，無從說服法院以形成
    被告有罪之心證，基於無罪推定之原則，自應為被告無罪判
    決之諭知，最高法院亦著有92年臺上字第128 號判例可參。
三、公訴人認被告涉犯前揭罪嫌，無非係以被告之供述、告訴人
    之證述、本件道路交通事故現場圖、道路交通事故調查報告
    表、現場相片、告訴人於博正醫院就診之診斷證明書為依據
    。然訊據被告則堅決否認有何過失傷害犯行，辯稱：案發當
    時，伊騎乘機車行經事故地點時，告訴人突然騎乘機車衝出
    來，並因見到伊的車而緊急煞車，導致其機車打滑，人亦向
    伊這邊滑過來，撞到伊機車的前方，而伊當時雖然也有煞車
    ，但還是無法避免與告訴人發生擦撞，又本件車禍事故發生
    前，因為伊行向的前方及左方都有物品遮蔽，所以伊根本無
    法見到告訴人及其機車，伊對於本件車禍並無過失等語。經
    查：
(一)、被告於96年12月24日中午12時40分許，騎乘車牌號碼M6L-23
    7 號重型機車，沿高雄縣大社鄉○○路120 巷旁圳溝便道由
    西往東方向行駛，行經大社路120 巷24號前時，與告訴人所
    騎乘，沿同路由對向行來之車牌號碼2JL-267 號重型機車發
    生車禍事故，導致告訴人人車倒地，因而受有左股骨幹骨折
    之傷害等事實，業據告訴人於警詢、偵訊中證述明確（見偵
    卷第9 至11頁、第26頁），並有本件道路交通事故現場圖、
    道路交通事故調查報告表、現場相片（見偵卷第12至15頁）
    、告訴人於博正醫院就診之診斷證明書（見偵卷第17頁）在
    卷可稽，復為被告所不否認，固堪認定。
(二)、關於被告就本件車禍事故是否有過失乙節，業據被告辯述如
    上，而依前揭道路交通事故現場圖及現場相片所示，被告與
    告訴人發生擦撞地點之北側，確實有一長度為10.6公尺、寬
    度為1.7 公尺之車棚搭建物，且該車棚搭建物西側沿前揭圳
    溝便道旁，則存有其他搭建物及種植樹木，另於本件車禍發
    生當時，上開車棚搭建物東側向東9.8 公尺處，則有1 輛車
    牌號碼ZG-6565 號之藍色自用小貨車，以車頭向南、車尾向
    北之方式停放在該處，又上開搭建物、樹木、自用小貨車，
    其高度均高於一般人騎乘機車目光所及之高度（此由偵卷第
    15頁上方右邊相片中，機車騎士與上述搭建物、樹木、自用
    小貨車之高度對照，即可得知），是依上開現場狀況，被告
    於案發當時，騎乘機車行經前開圳溝便道時，其所能注意之
    車前狀況，即受上開搭建物、樹木、自用小貨車之遮蔽，而
    存有許多死角，足認被告前揭所辯，顯非無所依據；又此由
    本件道路交通事故調查報告表記載本件事故地點「視距狀況
    不良」乙情（見偵卷第14頁），及告訴人於警詢、偵訊中陳
    述：案發當時，伊騎乘機車往西到達肇事地點時，因該處有
    車棚搭建物及貨車停放，影響伊的視距，無法看見駛出車輛
    ，才會發生本件車禍等語（見偵卷第10頁、第26頁），亦足
    佐證被告所述可信；再者，依前開道路交通事故現場圖所示
    ，告訴人上開機車倒地後之刮地痕起點，為前揭車棚搭建物
    東側往東0.5 公尺處，而被告前開機車倒地後之刮地痕起點
    ，則係前揭車棚搭建物東側往西3.7 公尺處，可知本件車禍
    事故發生之前，被告已騎乘機車超過上開車棚搭建物一半之
    距離（如前所述，上開車棚搭建物長度有10.6公尺），而告
    訴人則係甫欲通過前開車棚搭建物之圳溝便道，且因告訴人
    當時需繞過前開車牌號碼ZG-6565 號藍色自用小貨車，方能
    到達上開車棚搭建物旁之圳溝便道，故其行向並非正向西方
    直行，而係自上開車棚搭建物東北方，朝西南方向行進，則
    以告訴人於本件車禍事故發生前，尚未到達上開車棚搭建物
    旁之圳溝便道，且係在上開車棚搭建物東北方（即被告行向
    之左前方）之情狀，益徵被告辯稱：因其前方及左方均有物
    品遮蔽，致其無法發現告訴人機車等語，應可採信；此外，
    依前開道路交通事故現場圖所示，本件車禍事故發生之圳溝
    便道，其原本之寬度僅有4.5 公尺，而本件車禍發生之時，
    一旁又有寬達1.7 公尺之上開車棚搭建物，是實際上該圳溝
    便道可供通行之寬度，僅有2.8 公尺，則被告於突然之狀況
    下見告訴人騎乘機車前來，衡情亦難在僅有2.8 公尺寬之地
    點為迴避舉措，以避免與告訴人人車發生擦撞。因此，本件
    車禍事故發生之前，被告既難以發現告訴人騎乘機車自其對
    向行來，而於發現告訴人及其機車之後，依當時之客觀環境
    ，又無法期待其有足夠之時間、空間，做出避免本件車禍事
    故發生之迴避舉措，自難遽認被告對本件車禍事故之發生有
    所過失，進而對其就告訴人因本件車禍事故所受之傷害科以
    刑責。
四、綜上，本件公訴人認被告涉嫌前揭過失傷害犯行所憑之證據
    ，尚未達於通常一般之人均不致有所懷疑，而得確信其為真
    實之程度，依刑事訴訟制度「倘有懷疑，即從被告之利益為
    解釋」、「被告應被推定為無罪」之原則，即難據以為被告
    不利之認定。此外，復查無其他積極證據，足資認定被告有
    何過失傷害犯行，自屬不能證明被告犯罪，依首開說明，自
    應為被告無罪之諭知。
據上論斷，應依刑事訴訟法第301 條第1 項，判決如主文。
本案經檢察官陳麗琇到庭執行職務。
中    華    民    國    97    年    11    月    4     日
                  交通法庭    法  官  陳君杰
以上正本證明與原本無異。
如不服本判決，應於判決送達後10日內，向本院提出上訴狀。
中    華    民    國    97    年    11    月    4     日
                              書記官  李承悌


司法院資訊處製作；財團法人民間司法改革基金會備份。
